【裁判字號】    90,交聲,668
【裁判日期】    901016
【裁判案由】    違反道路交通管理處罰條例聲明異議
【裁判全文】
臺灣臺北地方法院交通事件裁定          九十年度交聲字第六六八號
    異議人即
    受處分人    丙○○
右列受處分人因違反道路交通管理處罰條例案件，對於台北市交通事件裁決所中華民
國九十年七月四日所為之處分（原處分案號：北市裁三字第裁二二－ＡＢＷ九五００
五八號），聲明異議，本院裁定如左：
        主      文
原處分撤銷。
丙○○不罰。
        理      由
一、按法院受理交通事件，準用刑事訴訟法之規定，道路交通管理處罰條例第八十九
    條前段定有明文。是最高法院七十六年台上字第四九八六號判例「認定犯罪事實
    所憑之證據，雖不以直接證據為限，間接證據亦包括在內。然而無論直接證據或
    間接證據，其得為訴訟上之證明者，須於通常一般之人均不致有所懷疑，而得確
    信其為真實之程度者，始得據為有罪之認定。倘其證明尚未達到此一程度，而有
    合理之懷疑存在，而無從使事實審法院得有罪之確信時，即應由法院為諭知被告
    無罪之判決。」所揭示刑事訴訟法上法院認定事實之最重要原則（認定被告有罪
    ，就該有罪事實不能有任何之合理懷疑存在原則）。於法院審理行為人違反道路
    交通管理處罰條例案件時，當有其適用。易言之，法院於審理行為人違反道路交
    通管理處罰條例案件，當踐行完畢調查證據程序後，為事實之認定時，如就原處
    分機關所認定之行為人違規事實仍有合理之訴訟上懷疑，而無法百分之百確信行
    為人確有該當於道路交通管理處罰條例各該處罰條文之構成要件事實時，此際即
    應依訴訟上之待證事實「倘有懷疑，則從被告之利益作解釋」之證據法則，作對
    受處分人有利之認定。
二、本件原處分機關認受處分人即異議人丙○○於民國九十年五月十九日晚上九時許
    ，在台北市○○○路旁釣蝦場飲用蔘茸酒後，於飲酒後已達於不能安全駕駛動力
    交通工具之狀態下，仍於九十年五月二十日凌晨三時四十分許，駕駛車號八Ｂ－
    ０七七五號自用小貨車，行經台北市○○○路○段三九三號前，為台北市政府警
    察局南港分局交通分隊警員丁○○、甲○○、乙○○當場攔停發現，並於台北市
    政府警察局南港分局內對受處分人檢測飲酒後其吐氣所含酒精濃度成份為每公升
    ０．四一毫克，已有酒精濃度過量情形，遂以受處分人有違反行為時道路交通管
    理處罰條例第三十五條第一項第一款之行為掣單舉發，因受處分人拒絕簽收警員
    開立之舉發違反道路交通管理事件通知單（下稱舉發通知單），經警員在舉發通
    知單上載明受處分人拒絕簽收之事由後，依行為時違反道路交通管理事件統一裁
    罰標準及處理細則第十一條第一項第一款規定，視為受處分人已經收受該通知單
    。嗣受處分人於應到案日期前申訴，原處分機關函請舉發機關調查結果，仍認受
    處分人有上開違規行為，乃依道路交通管理處罰條例第三十五條第一項第一款之
    規定裁處受處分人六千元罰鍰，並吊扣其駕駛執照六個月（因第六十三條第二項
    之規定，已受吊扣駕駛執照處分者，不予記點）。
三、訊據受處分人雖坦承於右開時地飲用酒類之事實不諱，惟堅決否認有右開犯行，
    辯稱：伊當天與阿吉及三、四個朋友一起去釣蝦場喝酒，約十一點多離開，阿吉
    送我到車上，伊僅在車內睡覺，並沒有駕駛行為等語，經查：證人謝榮吉到庭證
    稱：（問：知否他有一次喝醉酒被警查獲﹖）我知道，但是我沒有在現場，他跟
    交通警察什麼關係我不曉得，那次我們去釣蝦、喝酒，回去我叫計程車送他到他
    的車上，我叫他在車上睡，我看他椅子已經躺下去在睡覺，我才回去了，他的引
    擎沒有開、當然冷氣也沒有開，他是躺在駕駛座上睡覺，不曉得他窗戶有沒有開
    ，我是原車回去、（問：受處分人車子停在哪邊？）忠孝東路七段捷運那邊，機
    場那邊，旁邊有二個預拌水泥廠，他是停路邊，我不知道是否停在停車格，那邊
    沒有商店，那時大家有喝酒，那有記那麼多，也沒有注意看他車輛前後有無停車
    、（問：你是坐計程車回去，如何看得到他到車上躺下來睡覺？）我沒有下車，
    我就是看到他躺下去，我才跟計程車司機說走了等語，以證人謝榮吉與受處分人
    僅係朋友關係，當不至於為迴護受處分人而自陷於偽證罪追訴情境中，且證人謝
    榮吉所證停車地點、引擎是否有發動等情亦與證人舉發警員丁○○所證相符，則
    其所證，尚非不可採信；又證人舉發警員丁○○、甲○○均證稱：沒有親眼看見
    受處分人駕駛右開車輛，現場有人說他開車等情，然其等既無親眼目睹受處分人
    駕車，亦無法提供親眼目睹受處分人開車之人年籍資料供本院傳喚查證，則究否
    有此一目睹證人，尚值懷疑；再舉發警員丁○○、甲○○對於查獲受處分人時，
    受處分人引擎是否熄火﹖是否排檔在Ｐ擋或Ｎ擋﹖二人所證互相矛盾，其等所證
    ，尚難遽以採信。綜上所述，受處分人所辯，尚非不可採信。本件既無確切證據
    證明受處分人右開違規行為，尚難僅以受處分人停車位置即率爾認定受處分人有
    酒後駕車之行為，原舉發機關及原處分機關未予詳查即遽以舉發及裁罰，顯有未
    洽。本件異議為有理由，自應由本院將原處分撤銷，改諭知受處分人不罰，以資
    適法。
據上論斷，應依道路交通案件處理辦法第二十條前段，裁定如主文。
中      華      民      國    九十      年      十      月     十六     日
                          臺灣臺北地方法院交通法庭
                                  法  官  李  麗  玲
右正本證明與原本無異。
如不服本裁定，應於裁定送達後五日內向本院提出抗告狀。
                                  書記官  江  虹  儀
中      華      民      國    九十      年      十      月     十六     日


司法院資訊處製作；財團法人民間司法改革基金會備份。
